【裁判字號】    99,交易,836
【裁判日期】    991118
【裁判案由】    公共危險
【裁判全文】
臺灣臺中地方法院刑事判決             99年度交易字第836號
公  訴  人  臺灣臺中地方法院檢察署檢察官
被      告  乙○○
上列被告因公共危險案件，經檢察官提起公訴（99年度偵字第22
005號），本院判決如下：
    主    文
乙○○服用酒類，不能安全駕駛動力交通工具而駕駛，累犯，處
有期徒刑拾月。
    犯罪事實
一、乙○○前於民國94年間犯違背安全駕駛致交通危險罪，經本
    院判處有期徒刑4月確定，於95年1月29日執行完畢。又於97
    年間再犯違背安全駕駛致交通危險罪，經本院判處有期徒刑
    6 月確定，於97年8月8日執行完畢。詎仍不知悛改，復自99
    年9 月16日13時許起至同日16時許止，在臺中縣大里市○○
    里○○路168 號其居住處，飲用酒類後，因飲酒過量而有多
    話、意識不清、注意力無法集中等酒醉症狀，已達不能安全
    駕駛動力交通工具之程度，仍於飲畢後駕駛車牌號碼JJG－4
    92號重型機車上路，自其上開居住處沿臺中縣大里市○○路
    往太平市方向行駛。嗣於99年9 月16日16時45分許，行經臺
    中縣大里市○○路與工業九路口，因闖越紅燈，為警攔查，
    發現其酒氣甚濃，經施以酒測，測得乙○○呼氣所含酒精濃
    度高達每公升1.47毫克，始查悉上情。
二、案經臺中縣警察局霧峰分局報告臺灣臺中地方法院檢察署檢
    察官偵查起訴。
    理    由
壹、證據能力
一、按被告以外之人於審判外之陳述，經當事人於審判程序同意
    作為證據，法院審酌該言詞陳述或書面陳述作成時之情況，
    認為適當者，亦得為證據。當事人、代理人或辯護人於法院
    調查證據時，知有上開刑事訴訟法第159條第1項不得為證據
    之情形，而未於言詞辯論終結前聲明異議者，視為有前項之
    同意，刑事訴訟法第159條之5亦規定甚詳。卷附之員警製作
    之「刑法第一百八十五條之三案件測試觀察紀錄表」、「汽
    機車駕駛人酒後生理協調平衡檢測紀錄表」（不包括被告所
    繪製之同心圓檢測圖樣）、中央警察大學交通學系暨交通管
    理研究所蔡志中教授製作之「酒精濃度與肇事率之關係」，
    固屬傳聞證據，惟經本院於審理時當庭提示而為合法之調查
    ，公訴人、被告均同意作為證據（見本院卷16頁），復經本
    院審酌前開證據作成或取得之狀況，並無非法或不當取證之
    情事，復亦查無有何顯不可信之情況，自均有證據能力。
二、呼氣中酒精濃度測試表係被告對機器吐氣後，由機器檢測後
    所列印出來之「數據」，非被告以外之人於審判外所為之陳
    述，故非傳聞證據（王兆鵬、陳運財、林俊益、宋耀明、丁
    中原、張熙懷、葉建廷合著「傳聞法則理論與實踐」第234
    頁、元照出版有限公司），既經本院於審理時當庭提示而為
    合法之調查，自有證據能力。
三、又文書證據，如以其「物之性質」作為證據資料者，與一般
    「物證」無異，固得直接以文書證據本身之解讀，推論待證
    事實，如簽名或其它字跡是例，然如係以文書內容所「陳述
    之事實」作為證據資料者，則與一般「供述證據」無殊，須
    依傳聞排除法則審究其證據能力之有無（最高法院97年度台
    上字第6294號判決參照）。本案就被告是否已達不能安全駕
    駛動力交通工具之認定，係以「汽機車駕駛人酒後生理協調
    平衡檢測紀錄表」上之「同心圓檢測圖樣」被告所畫之同心
    圓軌跡為據，並無任何「陳述之事實」，揆諸前開說明，其
    性質為文書證據，並經本院於審理時當庭提示而為合法之調
    查，故有證據能力。
四、公務員職務上製作之紀錄文書、證明文書，除顯有不可信之
    情況外，亦得為證據，刑事訴訟法第159條之4第1 款定有明
    文。此所謂「紀錄文書」，係指就一定事實加以記載之文書
    （例如戶籍謄本、不動產登記簿、前科資料紀錄表、收發文
    件紀錄簿及出入登記簿等是）。上述「紀錄文書」，並不限
    於針對特定事件所製作。祇要公務員基於職務上就一定事實
    之記載，若其內容不涉及主觀之判斷或意見之記載，即屬於
    上述條款所稱文書之範疇（最高法院98年度台上字第5814號
    判決參照）。卷附之酒測登記簿，係員警使用酒測器後之予
    以記錄之文書，其內容不涉及主觀之判斷或意見之記載，核
    屬上述條款所稱「紀錄文書」之範疇，經本院於審理時當庭
    提示而為合法之調查，公訴人、被告均同意作為證據（見本
    院卷16頁），復經本院審酌前開證據作成或取得之狀況，並
    無非法或不當取證之情事，復亦查無有何顯不可信之情況，
    自有證據能力。
五、至於照片，係由機械式之照相設備所拍攝，非屬供述證據，
    並無傳聞法則之適用，且與本件之待證事實具有關聯性，有
    證據能力。
貳、認定事實之理由
一、訊據被告乙○○固坦承於上開時、地酒後駕車之事實，然矢
    口否認有何不能安全駕駛動力交通工具之犯行，辯稱略以：
    伊確實有喝酒，但是騎乘機車時的精神狀態還很正常，伊認
    為員警使用之酒測器不準，且伊的新陳代謝不正常，所以酒
    測值才會這麼高云云。惟查：
  (一)被告自99年9 月16日13時許起至同日16時許止，在臺中縣大
    里市○○里○○路168 號其居住處，飲用酒類，於飲畢後駕
    駛車牌號碼JJG－492號重型機車上路，於同日16時45分許，
    行經臺中縣大里市○○路與工業九路口，因闖越紅燈，為警
    攔查，並測得被告呼氣所含酒精濃度高達每公升1.47毫克之
    事實，業據被告自白在卷，核與證人即本案承辦員警丙○○
    於本院審理時證述查獲情節相符，並有酒精測定紀錄表1 份
    附卷可稽（見警卷第9 頁），足認被告此部分之自白與事實
    相符，應堪採信。故被告酒後駕車之事實，即堪認定。
  (二)按刑法第185條之3所規定之服用酒類，不能安全駕駛動力交
    通工具而駕駛者，應負刑事責任之立法目的，乃係因為整體
    社會利益可能遭到違規者的傷害，故此不必等到違規行為引
    起具體危險狀態，於此即以國家刑罰權之手段介入，以強化
    一般預防功能，換言之，條文中所稱「不能安全駕駛動力交
    通工具」係屬不確定之法律概念，除衡之行為人駕車時飲用
    酒類之程度及血液中酒精含量之多寡外，並應參以行為人當
    時之精神狀態、駕馭車輛之情形及對於交通號誌或指揮之遵
    守能力，以資相佐，斷非徒以飲酒數量作為取決是否成罪之
    唯一標準，否則，個人酒量殊異，偶因特殊情狀致未達平日
    精神狀態者亦所在多有，欲以劃一標準遽為能否安全駕車或
    酒醉之論斷，誠屬難能。復按酒精對人體造成之影響，呼氣
    酒精濃度達每公升0.55毫克以上或血液中酒精濃度達每公升
    110 毫克以上，將使肇事率比未飲酒時高10倍；而呼氣酒精
    濃度達每公升0.85毫克以上或血液中酒精濃度達每公升170
    毫克以上，肇事率比未飲酒時高50倍，此有中央警察大學交
    通學系暨交通管理研究所蔡志中教授製作之「酒精濃度與肇
    事率之關係」在卷足憑（見本院卷第11頁）。本案被告經警
    測得其呼氣中酒精濃度達每公升1.47毫克，其酒後駕駛車輛
    之肇事率依上開說明比未飲酒時高50倍以上，應屬有據。
  (三)又員警丙○○於上開時、地執行路檢勤務，發現被告闖越紅
    燈而攔檢，被告身上散發濃厚酒味，並且多話、意識不清等
    情，業據證人丙○○證稱：「……我們站在鳳凰路上，我們
    看到被告直行闖越紅燈，我們就攔下被告，被告就馬上停車
    ，停車之後，我們發現被告當時渾身酒味，意識不是很清楚
    ，而且話很多，不像正常人說的話，我們當時問他闖紅燈的
    事情，他沒有就這方面回答，卻講說他低收入戶，叨叨絮絮
    的，喃喃自語的。我們就請同事送酒測器到現場，對被告施
    以酒測，被告酒測當時很配合，但是話還是很多。」等語，
    並有酒測時之現場照片5張附卷可稽（見本院卷第14頁背面
    至15頁、21至23頁）。
  (四)且被告於接受警詢時，對於員警之問題，有答非所問，需員
    警反覆詢問，被告始能回答員警之詢問等情，亦經被告丙○
    ○證稱：「被告從我們攔檢到製作筆錄的過程中，就是對於
    我們的問題都沒有辦法回答，都會回答到不相干的問題，需
    要我們一再重複的詢問，才會針對我們的問題回答，有時候
    會講到他家裡狀況、工作問題等。沒有問被告問題，被告也
    會喃喃自語，就是一般喝醉酒的樣子。」、「（你從事警員
    多久？）17年。」、「（你有多少取締酒駕的經驗？）很多
    。一年至少都有20、30件，以我的工作經驗判斷，我認為被
    告當時已經酒醉，不能安全駕駛。」等語（見本院卷第15頁
    背面至16頁），並有「刑法第一百八十五條之三案件測試觀
    察紀錄表」足憑（見警卷第10頁），足證被告當時之意識狀
    態確已受酒精之影響。
  (五)再員警對被告實施酒後生理協調平衡檢測，被告於檢測內容
    中之「雙腳併攏，兩手緊貼大腿，將腳向前抬高離地15公分
    ，並停止不動30秒」乙項，經評定為不合格；「雙腳併攏，
    雙手向前平伸，閉眼、輪流使用左右手的食指指尖觸摸鼻尖
    」乙項，經評定為不合格；「閉雙眼，30秒內朗讀阿拉伯數
    字，由1001到1030」乙項，亦經評定為不合格；「用筆在兩
    個同心圓之間的0.5 公分環狀帶內，如下圖，畫另外一個圓
    」乙項，檢測結果筆畫歪扭不順暢、所畫左側同心圓線未銜
    接致不連續，且銜接不連續致兩線重劃部分長達約1.7 公分
    等情形，有汽機車駕駛人酒後生理協調平衡檢測紀錄表1 份
    附卷足稽（見警卷第11頁）。且證人丙○○亦證稱：「（你
    們當天有無對被告實施酒測生理反應的動作？）有。有讓被
    告數數字從1001到1030，可是被告數的很亂，沒有辦法連續
    數，還有請他雙腳並攏，閉眼，兩手伸直然後觸摸鼻尖，但
    是有時候會摸不到，會摸到臉部其他部位，還有請被告將腳
    抬高，他大概5 到10秒就沒有辦法平衡，而把腳放下了，至
    於請被告走直線部分，被告走的還可以……」等語（見本院
    卷第15頁）。此益足證被告當時之生理狀態確已受酒精之影
    響。雖員警對於檢測內容中之「用筆在兩個同心圓之間的0.
    5 公分環狀帶內，如下圖，畫另外一個圓」乙項，評定為合
    格，然畫另外一個圓檢測項目，被告所畫之圓圖有筆畫歪扭
    不順暢、所畫左側同心圓線未銜接致不連續，銜接不連續致
    兩線重劃部分長達約1. 7公分等情形，且被告丙○○復證稱
    ：「（同心圓檢測圖樣，為何西側部分，會用連接的方式接
    在一起？）因為被告畫了之後，停頓了一下，才又補上去的
    。」、「（被告第一次繪製的時候，為何會沒有連接在一起
    ？）不清楚，可能意識不是很清楚，因為被告就是畫了之後
    就停了，我叫他要畫在一起，他才又畫上去。」等語（見本
    院卷第15頁），是此項目員警評定為合格，容有誤會。又被
    告於檢測內容中之「直線步行十公尺後請其迴轉走回原地」
    乙項，檢測結果雖為合格，惟徵之中央警察大學交通學系暨
    交通管理研究所蔡志中教授製作之「酒精濃度與肇事率之關
    係」，縱呼氣中酒精濃度達每公升1.50毫克以上，已達迷醉
    之狀態，仍能開車，是檢測結果被告能直線步行，然此僅能
    證明被告尚未達不能直線步行之程度，尚難僅憑此項檢測，
    而為被告有利之認定。
  (六)另被告雖質疑員警使用之酒測器之正確性，但證人丙○○對
    被告施行酒測前，曾檢驗該酒測器之機械性能，經認定為正
    常後，始對被告進行酒測等情，亦據證人丙○○證稱：「（
    在對被告實施酒測之前，你有無對酒測器作檢驗？）有。我
    們開機的時候就對酒測器進行測試，看機器是不是正常，如
    果不正常，就沒有辦法施測，當時機器顯示是正常的。」等
    語（見本院卷第15頁）。且該酒測器前後數日均有正常使用
    之紀錄，有該酒測器施測記錄簿可查（見本院卷第24至26頁
    ），足認該酒測器機械功能正常。
  (七)綜上所述，綜觀被告經警測得其呼氣中酒精濃度達每公升1.
    47毫克，其酒後駕駛車輛之肇事率比未飲酒時高50倍以上；
    又被告為警攔檢後有多話、意識不清、注意力無法集中等酒
    醉症狀，再員警對被告實施酒後生理協調平衡檢測，多項測
    試均不合格等情形。是被告當時之意識及生理狀態確已受酒
    精之影響，甚為明確，足認被告駕車時確已達不能安全駕駛
    動力交通工具程度。故被告所辯顯係卸責之詞，不足採信，
    被告違背安全駕駛之犯行，堪以認定。
二、核被告乙○○所為，係犯刑法第185條之3服用酒類，不能安
    全駕駛動力交通工具而駕駛罪。又被告前於94年間犯違背安
    全駕駛致交通危險罪，經本院判處有期徒刑4 月確定，於95
    年1 月29日執行完畢；復於97年間再犯違背安全駕駛至致通
    危險罪，經本院判處有期徒刑6 月確定，於97年8月8日執行
    完畢，有臺灣高等法院被告前案紀錄表1 份在卷可按，其受
    有期徒刑之執行完畢後，5 年以內故意再犯有期徒刑以上刑
    之本罪，為累犯，應依法加重其刑。爰審酌被告於上開時地
    酒後已不能安全駕駛，仍漠視一般往來之公眾及駕駛人之用
    路安全，且政府各相關機關業就酒醉駕車之危害性以學校教
    育、媒體傳播等方式一再宣導，為時甚久，被告應對於該項
    誡命知之甚詳，且被告除上開構成累犯之違背安全駕駛致交
    通危險罪外，並曾於90年、92年、93年間犯違背安全駕駛致
    交通全駕駛動力交通工具而駕駛罪，經法院分別判處拘役45
    日、拘役59日、有期徒刑6 月，有臺灣高等法院被告前案紀
    錄表可按，其多次酒後駕車致生危害，惡性非輕，並審酌被
    告呼氣酒精濃度值之數值高達每公升1.47毫克，犯後否認犯
    行之態度、素行、智識程度等一切情狀，量處如主文所示之
    刑，以示懲儆。至檢察官雖對被告具體求刑有期徒刑1 年，
    惟本院審酌上情，且被告為低收入戶、智識程度較低，被告
    所駕駛之交通工具為機車，危險性較低，亦未因而肇事，前
    次酒後駕車距今已逾2 年等情，認檢察官之求刑尚嫌過重，
    附此敘明。
據上論斷，應依刑事訴訟法第299條第1項前段，刑法第185條之3
、第47條第1項，刑法施行法第1條之1，判決如主文。
本案經檢察官甲○○到庭執行職務。
中    華    民    國    99    年    11    月    18    日
                  刑事第九庭    法  官  楊文廣
以上正本證明與原本無異。
如不服本判決應於收受判決後10日內向本院提出上訴書狀，並應
敘述具體理由；其未敘述上訴理由者，應於上訴期間屆滿後20日
內向本院補提理由書（均須按他造當事人之人數附繕本）「切勿
逕送上級法院」。
                                書記官  陳靖騰
中    華    民    國    99    年    11    月    18    日
附錄論罪科刑法條
刑法第一百八十五條之三：
服用毒品、麻醉藥品、酒類或其他相類之物，不能安全駕駛動力
交通工具而駕駛者，處一年以下有期徒刑、拘役或科或併科十五
萬元以下罰金。

司法院資訊處製作；財團法人民間司法改革基金會備份。
